【裁判字號】    90,台上,4702
【裁判日期】    900801
【裁判案由】    重利
【裁判全文】
最高法院刑事判決                                九十年度台上字第四七○二號
    上訴人    甲○○
              乙○○
     共同選任
     辯護人   俞兆年律師
右上訴人等因重利案件，不服台灣高等法院台南分院中華民國八十八年五月二十八日
第二審判決（八十八年度上訴字第五五六號，起訴案號：台灣台南地方法院檢察署八
十七年度偵字第一二一四五號），提起上訴，本院判決如左：
    主  文
上訴駁回。
    理  由
按刑事訴訟法第三百七十七條規定，上訴於第三審法院，非以判決違背法令為理由，
不得為之。是提起第三審上訴，應以原判決違背法令為理由，係屬法定要件。如果上
訴理由狀並未依據卷內訴訟資料，具體指摘原判決不適用何種法則或如何適用不當，
或所指摘原判決違法情事，顯與法律規定得為第三審上訴理由之違法情形，不相適合
時，均應認其上訴為違背法律上之程式，予以駁回。本件原判決撤銷第一審之科刑判
決，改判仍論上訴人甲○○、乙○○以共同以乘他人急迫，貸以金錢而取得與原本顯
不相當之重利為常業罪，乙○○，累犯，判處有期徒刑壹年；甲○○判處有期徒刑壹
年貳月。係依憑共犯甲○○於原審坦承重利放款之事實，證人林欽浪、陳泰郎、陳鄭
換之證詞，卷附陳山在簽發之本票二張、林欽浪簽發之本票一張、陳鄭換所有土地及
建築改良物所有權狀影本二紙、靜心園股份有限公司出資憑證影本五紙及前開呼叫器
一只，參酌上訴人乙○○亦供認於警方查獲時其正持前述裝有陳鄭換之土地、建物所
有權狀各一紙、陳山在所有靜心園股份有限公司股票五紙之牛皮紙袋一個之事實等證
據資料，而為論斷，已敘述其所憑之證據及論斷之理由。並以上訴人等否認有重利犯
行之辯解，為飾卸之詞，不足採信，在理由內依憑調查所得證據，詳加指駁，並說明
上訴人等應成立常業犯之理由。從形式上觀察，原判決並無違背法令之情形存在。上
訴意旨置原判決所為明白論斷於不顧，專憑其個人之意見，就原判決理由已經詳細說
明之事項，及原審採證認事之職權行使，漫事爭執，或泛言原判決有適用法則不當、
採證違反法則及應於審判期日調查之證據而未予調查之違誤，難認已符合首揭法定之
第三審上訴要件。又按：（一）犯意聯絡不以明示為必要，即相互間有默示之合致，
亦無不可，依原判決事實欄之記載及理由欄論斷之意旨，其就上訴人等如何有犯意聯
絡、行為分擔，顯已明白認定，上訴意旨，不依卷內資料具體指摘原判決認定其為共
同正犯如何違背法令，徒執己見，指原判決未認定其等所為如何已具備共犯之要件及
形成心證之理由，亦非依據卷內訴訟資料為指摘之適法第三審上訴理由。（二）原判
決認定上訴人甲○○係於民國八十七年七月間起犯本件重利罪，此與原判決載稱甲○
○第一次即另案所犯之重利罪為八十五年間，二者犯罪時間既相去甚遠，因未認定前
後案有實質上一罪關係，並無違誤，上訴意旨不依卷內資料具體指摘原判決如何違背
法令，徒執己見，主張其前後案有實質上一罪關係，應合一審判等語，而為單純事實
上之爭執，並非適法之第三審上訴理由。（三）原判決已敘明係並參酌扣案之前開證
物，認證人林欽浪等之證述可採之心證理由，上訴意旨，徒執己見，指原判決僅據告
訴人陳山在、其妻陳鄭換及其子陳泰郎之指訴，採為不利上訴人等之認定，有違證據
法則云云，係就原審取捨證據之職權行使而為爭執，亦非正當之第三審上訴理由。（
四）刑法上所規定之常業罪，只須有賴某種犯罪為業之意思，而有事實之表現為已足
，不以藉該犯罪為唯一生存之必要，縱令尚有其他職業，亦無礙成立常業罪，原判決
認定上訴人等以貸款為業，並恃以維生，成立常業重利罪，自係認上訴人等縱另有其
他職業，亦無礙常業重利犯之成立，而無調查之必要，原判決對上訴人等提出之在職
證明縱未予調查，仍與應於審判期日調查之證據而未予調查之情形，不相適合，上訴
論旨，妄加指摘，仍非適法。其上訴違背法律上之程式，均應予駁回。又扣案之呼叫
器原審於審判期日雖未提示，惟已告知本件並自上訴人乙○○身上扣得該證物，有八
十八年五月二十五日審判筆錄可按，況該呼叫器，係經警當場起出（警卷第六頁），
為上訴人等親身經歷之事，且上訴人甲○○於原審審判中對其使用上開呼叫器為連絡
方法，經營地下錢莊等情，已自白不諱，因此是否利用提示之機會，以擔保其真正，
實無關重要，故即令未在審判期日予以提示令其辨認，係刑事訴訟法第三百八十條之
規定，於判決顯然不生影響，自不構成撤銷之原因，附此明。
據上論結，應依刑事訴訟法第三百九十五條前段，判決如主文。
中      華      民      國     九十     年      八      月      一      日
                              最高法院刑事第十一庭
                                  審判長法官  林  增  福
                                        法官  邵  燕  玲
                                        法官  吳  昆  仁
                                        法官  陳  世  雄
                                        法官  蘇  振  堂
      右正本證明與原本無異
                                              書  記  官
中      華      民      國     九十     年      八      月      八      日


司法院資訊處製作；財團法人民間司法改革基金會備份。
